【裁判字號】    89,易,4347
【裁判日期】    900110
【裁判案由】    違反電子遊戲場業管理條例等
【裁判全文】
臺灣臺中地方法院刑事判決                        八十九年度易字第四三四七號
    公  訴  人  臺灣臺中地方法院檢察署檢察官
    被      告  甲○○
右列被告因違反電子遊戲場業管理條例等案件，經檢察官聲請以簡易判決處刑（八十
九年度偵字第一七八四六號），本院台中簡易庭認為不宜以簡易判決處刑，應適用通
常訴訟程序審判，本院判決如左：
    主  文
甲○○違反未依電子遊戲場業管理條例規定辦理營利事業登記者，不得經營電子遊戲
場業之規定，處拘役肆拾日，如易科罰金，以新台幣玖佰元即銀元參佰元折算壹日。
扣案之電子遊戲機貳拾捌台，均沒收之。
    事  實
一、甲○○為經營電子遊戲場業，乃於民國八十八年十月一日向黃翔瑋頂讓「統元遊
    藝場」（設台中市○區○○路二七之六號一樓），承受該店內設備及電子遊戲機
    而經營電子遊戲場業。其後，電子遊戲場業管理條例於八十九年二月三日公布施
    行，於同年月五日生效後，甲○○明知未依該條例規定辦理營利事業登記者，不
    得經營電子遊戲場業，竟未即依該條例規定辦理營利事業登記，而繼續在該店內
    擺設電子遊戲機二十八台，供不特定人把玩，經營電子遊戲場業。嗣於八十九年
    六月四日晚間十時十三分許，當場為警查獲，並扣得上開電子遊戲機二十八台。
二、案經台中市警察局第二分局報告台灣台中地方法院檢察署檢察官偵查後，聲請簡
    易判決處刑。
    理  由
一、訊據被告甲○○固不否認未依電子遊戲場業管理條例之規定辦理營利事業登記而
    在「統元遊藝場」擺設電子遊戲機供人把玩之事實，惟矢口否認有何違反電子遊
    戲場業管理條例之犯行，辯稱：伊前手黃翔瑋有向台中市政府申請「統元遊藝場
    」之營利事業登記，伊頂讓後雖未依規定去辦理負責人名義變更，但並非無照營
    業，且伊沒有聽過電子遊戲場業管理條例，故不知道要依該條例辦理電子遊戲場
    業的登記云云。經查：
  (一)按電子遊戲場業管理條例業於八十九年二月三日公布，依該條例第三十九條規定
    ，自公布日施行，該條例第十一條並規定：電子遊戲場業於申請營利事業登記時
    ，除應依相關法令辦理外，應向直轄市、縣（市）主管機關申請核發營利事業登
    記證及營業級別證，並辦理下列事項之登記：一營業級別。二機具類別。三營業
    場所管理人。四營業場所之地址。故依中央法規標準法第十三條規定，該條例已
    自同年二月五日生效，於該條例生效後，設置以電腦方式操縱，產生或顯示聲光
    影像、圖案、動作之電子遊戲機，供不特定人為益智或娛樂之營利事業（同條例
    第三條、第四條參照），應依前開規定辦理營利事業登記，未依該條例辦理營利
    事業登記者，依同條例第十五條之規定，即不得經營電子遊戲場業。
  (二)又按電子遊戲場業管理條例所稱之電子遊戲場業，係指設置電子遊戲機供不特定
    人益智娛樂之營利事業，此為該條例第三條所明訂。被告自承在其所經營之「統
    元遊藝場」擺設電子遊戲機二十八台供人把玩，現場復有電子遊戲機二十八台，
    且均有插電營業並有林聖忠、吳佳龍等人在場把玩，此亦經證人林聖忠、吳佳龍
    證述綦詳，復有台中市警察局第二分局搜索扣押證明筆錄一份及現場相片六張附
    卷足憑，是被告所經營之「統元遊藝場」係屬電子遊戲場業管理條例所稱之電子
    遊戲場業，應堪認定。另卷附「統元遊藝場」之營利事業登記證影本，其上營業
    項目雖記載「經營電子遊戲場業」（核准機台十台），惟被告於八十九年二月五
    日電子遊戲場業管理條例生效後，並未依該條例規定辦理營利事業登記，竟仍繼
    續經營電子遊藝場業，所為核與電子遊戲場業管理條例第十五條規定之構成要件
    相符。況該條例係經立法院通過並經總統公布周知之法律，被告既係從事擺設電
    子遊戲機台供人益智娛樂營利，對於該條例自應有所認知並應注意相關法規之頒
    佈與施行，及遵守其相關規定，不得推諉為不知其規定而欲免除其刑罰。而認識
    法律並遵守法律規定乃係現代法治國家人民最基本之義務，此亦係我國刑法第十
    六條明文規定：不得因不知法律而免除刑事責任之原因。我國刑法第十六條既已
    明白揭示人民有知法之義務，若可因不知法律規定而免除其刑事責任，則人民於
    犯罪後均可辯稱其不知法律之規定而要求免除其刑事責任，則現代法治國家之法
    律秩序將因之崩解而蕩然無存。是被告上開所辯，顯屬事後卸責之詞，不足採信
    。本件事證明確，被告之犯行堪以認定。
二、被告於前開條例生效後，未依規定辦理營利事業登記而經營電子遊戲場業，核其
    所為係違反電子遊戲場業管理條例第十五條之規定，應依同條例第二十二條之規
    定論處。公訴人認被告係自八十八年十月一日起，在所經營之「統元遊藝場」設
    置電子遊戲機二十八台供不特定人把玩，惟電子遊戲場業管理條例係於八十九年
    二月三日始公布施行，於同年月五日生效，故於八十九年二月五日之前，該條例
    並未公布生效，被告該部分行為即不構成犯罪，然因公訴人認此部分行為，與前
    開起訴經判決有罪部分，為實質上一罪關係，依審判不可分原則，爰不另為無罪
    之諭知。爰審酌被告係於新法施行生效之初為本件犯行、擺設機具之數量二十八
    台、經營規模非小，及其素行、犯罪之動機、目的、手段、所生危害及犯後態度
    尚佳等一切情狀，量處如主文所示之刑，並諭知易科罰金之折算標準。又扣案之
    電子遊戲機二十八台（包括超級八線十三台、滿貫大亨三台、單機十二台，目前
    均責付被告保管中），係被告所有供違法經營電子遊戲場業所用之物，業經被告
    供明在卷，爰依刑法第三十八條第一項第二款之規定，宣告沒收之。
三、公訴意旨另以：被告為違規經營該電子遊戲場業所需，未經申請許可，亦未準備
    宿舍、交通車等各種必要之安全衛生設備，即以月薪新台幣二萬五千元之代價僱
    用江寶蓮、吳雅婷等二名女性員工，於每日之下午四時起至凌晨零時止，在店內
    負責開分或清潔等服務客人之工作，違規使女性員工於午後十時以後在店內工作
    ，因認被告違反勞動基準法第四十九條之規定，應依同法第七十七條之規定處斷
    云云。按犯罪事實應依證據認定之，無證據不得推定其犯罪事實，刑事訴訟法第
    一百五十四條定有明文。訊據被告除否認其經營之「統元遊藝場」有適用勞動基
    準法第四十九條規定外，餘均坦承不諱，辯稱：「統元遊藝場」為娛樂業，無勞
    動基準法第四十九條規定之適用等語。經查勞動基準法第三十條之一規定：「中
    央主管機關指定之行業，雇主經工會或勞工半數以上同意後，其工作時間得依下
    列原則變更：一、四週內正常工作時數分配於其他工作日之時數，每日不得超過
    二小時，不受第三十條第二項之限制。二、當日正常工時達十小時者，其延長之
    工作時間不得超過二小時。三、二週內至少有二日之休息，作為例假，不受第三
    十六條之限制。四、女性勞工、除妊娠或哺乳期間者外，於夜間工作，不受第四
    十九條之限制。但雇主應提供完善安全衛生設施。本法第三條修正前已適用本法
    之行業，除農、林、漁、牧業外，不適用前項規定。」又娛樂業經臺灣省政府勞
    工處指定為勞動基準法第三十條之一之行業，有臺灣省政府勞工處八十八年二月
    二十四日（８８）勞二字第０４３３３號函可參。且本件「統元電子遊藝場」係
    屬娛樂業，為適用勞動基準法第三十條之一行業，該條第四款規定女性勞工，除
    妊娠或哺乳期間外，於夜間工作，不受第四十九條之限制，但雇主應提供完善安
    全衛生設施，不需函報台中市政府備查乙情，有台中市政府八十九年七月三日八
    九府勞資字第八四八三一號函在卷可稽。是被告經營之「統元遊藝場」既屬於娛
    樂業，依前開規定，自不適用勞動基準法第四十九條之規定。另依同條第三十條
    之一第一項第四款但書規定，被告仍應提供完善安全衛生設施，惟未依該規定者
    ，勞動基準法並無處罰明文。故被告此部分所為，核與勞動基準法第四十九條之
    規定有間，難繩以該罪責。此外，本院復查無其他積極證據，足資證明被告確有
    如公訴人所指此部分違反勞動基準法之犯行，被告所辯應堪採信，是被告此部分
    犯罪不能證明。惟公訴人認被告此部分犯行，與前開有罪部分具有牽連犯之關係
    ，屬裁判上一罪，故不另為無罪之諭知，併此敘明。
據上論斷，應依刑事訴訟法第四百五十二條、第二百九十九條第一項前段，電子遊戲
場業管理條例第二十二條，刑法第十一條前段、第四十一條、第三十八條第一項第二
款，罰金罰鍰提高標準條例第二條，判決如主文。
中      華      民      國    九十      年      一      月      十      日
                            臺灣臺中地方法院刑事第六庭
                                法  官  許  秀  芬
右正本證明與原本無異。
如不服本判決，應於判決送達後十日內向本院提出上訴狀，上訴於臺灣高等法院臺中
分院( 須附繕本 )。
                                書記官
中      華      民      國    九十      年      一      月      十      日
附錄論罪科刑法條：
電子遊戲場業管理條例第二十二條
違反第十五條規定者，處行為人一年以下有期徒刑、拘役或科或併科新台幣五十萬元
以上二百五十萬元以下罰金。


司法院資訊處製作；財團法人民間司法改革基金會備份。
